【裁判字號】    99,易,496
【裁判日期】    991209
【裁判案由】    妨害名譽
【裁判全文】
臺灣花蓮地方法院刑事判決               99年度易字第496號
公  訴  人  臺灣花蓮地方法院檢察署檢察官
被      告  施建宇
上列被告因妨害名譽案件，經檢察官提起公訴（99年度偵字第17
69號），被告於準備程序中就被訴事實為有罪之陳述，經本院合
議庭裁定由受命法官改依簡式程序審理，判決如下：
    主  文
施建宇犯散布文字誹謗罪，處拘役貳拾伍日，如易科罰金，以新
臺幣壹仟元折算壹日。又犯強暴公然侮辱罪，處拘役參拾日，如
易科罰金，以新臺幣折算壹日。應執行拘役伍拾日，如易科罰金
，以新臺幣壹仟元折算壹日。
    事  實
一、施建宇係慈濟大學傳播系學生，其因與同系同學兼室友謝東
    霖就置放於謝東霖床旁之 1袋香蕉歸屬及清理問題有所爭執
    ，竟意圖散布於眾，於民國98年10月12日下午，在花蓮縣花
    蓮市○○路○段3巷188號 A709之1室寢室內，以電腦連結網
    際網路後，在其 MSN之個人訊息欄（起訴書誤載為狀態欄）
    ，輸入「謝東霖的床位有爛掉的香蕉都長蟲子了！！還有噁
    心不明液體幹！！怎麼會有這麼噁心的人啊 ...」等字，使
    施建宇於MSN上所載之聯絡人，均得自MSN視窗見到該段文字
    ，施建宇即以此方式指摘並傳述足以毀損謝東霖名譽之事。
    當日晚間施建宇並要求謝東霖將上開以腐爛、發臭之香蕉清
    理丟棄，惟謝東霖以該香蕉非其所有而未予處理。翌日（13
    日）中午，施建宇見該香蕉仍置於原處，復基於公然侮辱之
    犯意，於13時30分許（起訴意指誤載為上午10時許）攜帶該
    袋香蕉前往慈濟大學教育傳播大樓 302教室，當時該教室正
    由周典芳講授人際傳播課程，有數十名學生正在上課，施建
    宇遲到，並自該教室前門進入後，隨即將手中已腐爛、發臭
    之香蕉丟向坐在教室前方正在上課之謝東霖，並擊中謝東霖
    之胸部，以此強暴手段公然侮辱謝東霖。
二、案經謝東霖訴由花蓮縣警察局花蓮分局報請臺灣花蓮地方法
    院檢察署檢察官偵查起訴。
    理  由
一、本件係經被告施建宇於準備程序當庭表示認罪，而經本院裁
    定以簡式審判程序加以審理，則依據刑事訴訟法第273條之2
    、同法第159條第2項之規定，不適用傳聞法則有關限制證據
    能力之相關規定，合先敘明。
二、上揭犯罪事實，業據被告於本院準備程序及審理中坦承不諱
    （見本院卷第 23、31-33頁），核與告訴人謝東霖於警詢及
    檢察官偵訊時之指訴、證人黃詩婷於警詢及檢察官偵訊時之
    證訴情節大致相符（見警卷第 4-5頁，偵卷第46、50頁），
    復有被告MSN帳號列印資料1紙在卷可資佐證（見警卷第 8頁
    ），足認被告自白與事實相符，事證明確，被告犯嫌堪以認
    定。
三、按刑法第309條第2項所稱之「強暴」，係廣義指直接或間接
    對人行使之有形力而言，查本件被告丟擲香蕉並擊中告訴人
    胸部之行為，係直接對人施加有形之外力，而屬強暴行為。
    是核被告所為，係觸犯刑法第310條第2項之散布文字誹謗罪
    ，及同法第309條第2項之強暴侮辱罪，起訴意旨認被告丟擲
    香蕉之行為係犯刑法第309條第1項之罪，雖有未合，惟其基
    本社會事實同一，應予變更法條（已當庭告知所犯法條）。
    其所犯上開二罪，犯意各別，行為互殊，應分論併罰。爰審
    酌被告現為大學學生，因與告訴人就宿舍寢室內香蕉之歸屬
    及清理問題有所爭執，衝動之下所為本件犯行之犯罪動機，
    行為之手段，對告訴人所造成名譽及自尊上之損害，犯後坦
    承犯行，願與告訴人和解，惟未能獲得告訴人原諒等一切情
    狀，各量處如主文所示之刑，及定其應執行之刑，並均諭知
    易科罰金之折算標準。
據上論斷，應依刑事訴訟法第273條之1第1項、第299條第 1項前
段、第300條，刑法第309條第2項、第310條第2項、第41條第1項
前段、第51條第6款，刑法施行法第1條之1，判決如主文。
本案經檢察官林英正到庭執行職務。
中    華    民    國    99    年    12    月    9    日
                  刑事第三庭    法  官   吳育汝
以上正本證明與原本無異。
如不服本判決應於收受送達後10日內向本院提出上訴書狀，並應
敘述具體理由。其未敘述上訴理由者，應於上訴期間屆滿後20日
內向本院補提理由書(均須按他造當事人之人數附繕本)「切勿逕
送上級法院」。告訴人或被害人如對於本判決不服者，應具備理
由請求檢察官上訴，其上訴期間之計算係以檢察官收受判決正本
之日期為準。
中    華    民    國    99    年    12    月    9     日
                                書記官
附錄論罪科刑法條：
刑法第309條：
公然侮辱人者，處拘役或3百元以下罰金。
以強暴犯前項之罪者，處1年以下有期徒刑、拘役或5百元以下罰
金。
刑法第310條：
意圖散布於眾，而指摘或傳述足以毀損他人名譽之事者，為誹謗
罪，處1年以下有期徒刑、拘役或5百元以下罰金。
散布文字、圖畫犯前項之罪者，處2 年以下有期徒刑、拘役或1
千元以下罰金。
對於所誹謗之事，能證明其為真實者，不罰。但涉於私德而與公
共利益無關者，不在此限。

司法院資訊處製作；財團法人民間司法改革基金會備份。
